臺灣高等法院臺中分院刑事判決　　　　　　　　　　九十年度上訴字第二二三號
　　上　訴　人　臺灣南投地方法院檢察署檢察官
　　被　　　告　丁○○
　　　　　　　　戊○○
　　　　　　　　甲○○
　　　　　　　　乙○○
右上訴人因被告等違反廢棄物清理法案件，不服臺灣南投地方法院八十九年度訴字第
四五九號中華民國九十年二月二十七日第一審判決（起訴案號：臺灣南投地方法院檢
察署八十九年度偵字第三七八七號），提起上訴，本院判決如左：
    主      文
上訴駁回。
    理      由
一、公訴意旨略以：被告丁○○、戊○○、甲○○、乙○○明知其等均未依廢棄物清
    理法之規定，列明專業技術人員與清除工具、方法、設備及場所，向所屬地方機
    關申請核發許可證或核備文件，不得從事廢棄物之清除，竟仍與林金榜、林三貴
    （以上二人因本案，經原判決均科處有期徒刑一年二月，緩刑三年確定）於八十
    九年十月二十九日下午五時許，分別駕駛ＸＯ－一四五號、ＸＭ－一Ｏ一號、Ｉ
    Ｚ－六七八號、ＸＬ－五四Ｏ號曳引車前往設於臺中縣烏日鄉○○路○段五四六
    號之永豐餘造紙股份有限公司成功廠，載運清除該廠於造紙過程中所產生之廢纖
    維類之一般事業廢棄物合計約一六一．三三公噸，約定代價每車約為新臺幣五千
    元，欲前往南投縣魚池鄉不詳處所棄置，嗣於同日下午八時十分許，為警在南投
    縣魚池鄉○○○路與瓊文巷口查獲。因認被告等亦同涉犯違反廢棄物清理法第二
    十二條第二項第四款之未經許可從事廢棄物清除罪嫌。
二、按犯罪事實應依證據認定之，無證據不得推定其犯罪事實；又不能證明被告犯罪
    者，應諭知無罪之判決；刑事訴訟法第一百五十四條、第三百零一條第一項分別
    定有明文。故被告否認犯罪事實所持之辯解，縱屬不能成立，仍非有積極證據足
    以證明其犯罪行為，不能遽為有罪之認定（最高法院三十年上字第一八三一號判
    例參照）。又犯罪事實之認定，應憑真實之證據，倘證據是否真實尚欠明確，自
    難以擬制推測之方法，為其判斷之基礎；而認定犯罪事實之證據係指足以認定被
    告確有犯罪行為之積極證據而言，該項證據自須適合於被告犯罪事實之認定，始
    得採為斷罪資料，最高法院五十三年著有臺上字第六五六號、二十九年上字第三
    一０五號判例。且刑事訴訟上證明之資料，無論其為直接或間接證據，均須達於
    通常一般之人均不致有所懷疑，而得確信其為真實之程度，始得據為有罪之認定
    ，若其關於被告是否犯罪之證明未能達此程度，而有合理懷疑之存在，致使無從
    形成有罪之確信，根據「罪證有疑，利於被告」之證據法則，即不得遽為不利被
    告之認定，亦有最高法院七十六年度臺上字第四九八六號判例可稽。其以情況證
    據（即間接證據）斷罪時，尤須基於該證據在直接關係上所可證明之他項情況事
    實，本乎推理作用足以確證被告有罪，方為合法，不得徒憑主觀上之推想，將一
    般經驗上有利被告之其他合理情況逕予排除，此觀諸最高法院三十二年臺上字第
    六十七號判例意旨亦甚彰明。
三、公訴人認被告等涉犯右揭罪嫌，無非以被告等之自白及卷附南投縣事業廢棄物處
    理稽查工作紀錄單一份、現場照片十張及永豐餘造紙公司成功廠八十九年十月二
    十九日車輛進出載運貨物登計表各一份等資為論據。惟訊之被告丁○○、戊○○
    、甲○○、乙○○等均堅決否認其等知悉載運之廢紙為未取得許可證或核備文件
    之廢棄物等，且其等當日均為回頭車，經林金榜叫車後因林金榜告知是合法，乃
    加以載運等語。經查，被告等人平日均以駕駛曳引車為業等情，業據其等各自提
    出平日載貨之資料多份附卷可憑；而被告四人當日均係應林金榜之邀而前往，四
    人均係回頭車，且經由林金榜告知系爭廢棄物為合法後，始進入永豐餘紙廠載運
    廢紙等情，亦經同案被告林金榜於原審供述屬實（見原審卷第四十六、四十八頁
    ）。又被告丁○○於本院供稱：「是林金榜叫我們去載運，他說是合法的，我從
    高雄載運廢鐵到苗栗去，要回去高雄，林某打電話給我說有東西要運。錢是林某
    要給我們，載運的目的地要聽從林某的話。」，被告戊○○於本院供稱：「我的
    情形相同，我也是載運回頭車，也是林金榜找我，他要與我算錢。我從高雄載運
    木屑到新營。林金榜叫我運回頭車，我繞路過來運。」，被告甲○○於本院供稱
    ：「林金榜找我載運。我也是從高雄運木屑到新營。」，被告乙○○於本院供稱
    ：「我也是從高雄運木屑到新營。」各等語（見本院卷第三十二－三十三頁），
    被告等四人均係由林金榜臨時叫車，並非與林三貴富直接接觸，對於林三貴及林
    金榜等人間之廢棄物清除行為，顯未深入了解。況且，被告等四人係進入國內知
    名企業永豐餘紙廠載運廢紙、其間被告等人之車輛均經由該廠之守衛放行入內，
    並由永豐餘紙廠之人員卸載廢紙至其等之車輛，進而為之過磅而後並允許載運出
    廠，被告等四人均係按共同被告林金榜之指示方向相續前行等情，其等辯稱不知
    所載運之廢紙，未經取得核備文件或許可證乙節，應堪採信。再被告等四人平日
    均係賴駕駛維生，對於廢棄物之清理並非其等日常業務範圍內之工作，其等於案
    發當日雖有載運廢棄物之行為，然而對於林三貴及林金榜未合法領有許可證或核
    備文件而處理廢棄物之行為，既不知情，復無犯意之聯絡，亦難認為其等應與林
    三貴及林金榜係非法清除廢棄物之共同正犯。此外，公訴人所提出之上開文件雖
    足證明被告等四人當日係載運事業廢棄物，惟尚難遽予推論被告等四人有明知未
    申請核發許可證或核備文件而故為廢棄物清除行為之情事。綜上所述，本件公訴
    人所提出之證據，尚不足認被告等四人涉有右開之犯行。此外，本院復查無其他
    積極證據，足資認定被告有何被訴犯罪情事，揆諸首揭說明，原審依刑事訴訟法
    第三百零一條第一項，為被告丁○○、戊○○、甲○○、乙○○等均無罪之諭知
    ，經核無不當，檢察官猶執陳詞原判決諭知被告等無罪為不當云云，非有理由，
    應駁回其上訴。
據上論斷，應依刑事訴訟法第三百六十八條，判決如主文。
本案經檢察官丙○○到庭執行職務。
中      華      民      國　    九十一     年     一      月     九 　　日
                                臺灣高等法院臺中分院刑事第七庭
                                      審判長法　官　林　榮　龍
                                            法　官  黃　日　隆
                                            法  官　江　錫　麟
右正本證明與原本無異。
如不服本判決應於收受送達後十日內向本院提出上訴書狀，其未敘述上訴之理由者並
得於提起上訴後十日內向本院補提理由書（均須按他造當事人之人數附繕本）。
                                            書記官　謝　雅　惠
中      華      民      國　    九十一     年     一      月     十 　　日
                                                                        Ｒ
